【裁判字號】    97,抗,1042
【裁判日期】    970630
【裁判案由】    假扣押
【裁判全文】
臺灣高等法院民事裁定                  97年度抗字第1042號
抗  告  人  甲○○
相  對  人  安泰商業銀行股份有限公司
法定代理人  乙○○    住同上
上列當事人間聲請假扣押事件，抗告人對於中華民國97年4月8日
台灣士林地方法院97年度裁全字第1009號裁定，提起抗告，本院
裁定如下：
    主  文
原裁定關於准就抗告人之財產為假扣押，暨訴訟費用之裁判（除
確定部分外）廢棄。
廢棄部分，相對人在原法院之聲請駁回。
聲請及抗告訴訟費用（除確定部分外）由相對人負擔。
    理  由
一、按請求及假扣押之原因，應釋明之；前項釋明如有不足，而
    債權人陳明願供擔保或法院認為適當者，法院得定相當之擔
    保，命供擔保後為假扣押，民國92年2月9日修正公布之民事
    訴訟法第526條第1項、第２項規定甚明。而所謂假扣押之原
    因，依同法第523條之規定，係指日後有不能強制執行或甚
    難執行之虞，或應在外國為強制執行之情形，如債務人浪費
    財產，增加負擔，或就其財產為不利益之處分，將成為無資
    力之狀態，或將移住遠地、逃匿無蹤、隱匿財產等而言。又
    債權人就假扣押之原因，依法有釋明之義務，亦即須提出可
    使法院信其主張為真實之證據。必待債權人已為釋明而仍有
    所不足，且其又陳明願供擔保或法院認為適當者，法院始得
    定相當之擔保，命債權人供擔保後為假扣押。若債權人就假
    扣押之原因自始未為釋明，即與假扣押之要件不符。
二、本件相對人於原法院，聲請對連帶保證人即抗告人之財產為
    假扣押，依其提出約定書、借據、增補契約，及催告書（均
    影本），固可認就其「請求」已為釋明。至對於「假扣押之
    原因」，相對人則僅具狀泛稱：「頃聞債務人（即黃介平及
    抗告人）正圖脫產以逃避本件債務，設不予即時實施假扣押
    ，聲請人（即相對人）之債權惟恐日後有難以強制執行之虞
    」等語，卻未提出任何即時可以調查之證據，使法院信其主
    張為真實。嗣於抗告人提起抗告，並收受法院送達之抗告狀
    繕本後，亦僅陳稱：「債務人黃介平」依聯合徵信中心資料
    顯示，其信用狀況已漸貶落且欠有大量債務，已符民事訴訟
    法第523條第1項「日後不能強制執行或甚難執行之虞」之假
    扣押理由等詞（本院卷13頁），仍未就對於抗告人有「假扣
    押之原因」為任何之釋明。依首開說明，相對人聲請對抗告
    人之財產為假扣押，即與假扣押之要件不符。原法院未察，
    准為假扣押之裁定，於法即屬未合。抗告意旨，指摘原裁定
    關於准就抗告人之財產為假扣押部分為不當，求予廢棄，非
    無理由。應由本院予以廢棄，並駁回相對人在原法院對抗告
    人假扣押之聲請。
三、據上論結，本件抗告為有理由，爰裁定如主文。
中    華    民    國    97    年    6     月    30    日
                    民事第十二庭
                        審判長法  官  陳駿璧
                              法  官  陳邦豪
                              法  官  王仁貴
正本係照原本作成。
本裁定除以適用法規顯有錯誤為理由，並經本院許可外，不得再
抗告。如提起再抗告，應於收受後10日內委任律師為訴訟代理人
向本院提出再抗告狀。並繳納再抗告費新台幣１千元。
中    華    民    國    97    年    7     月    1     日
                              書記官  章大富


司法院資訊處製作；財團法人民間司法改革基金會備份。
